【裁判字號】    90,訴,46
【裁判日期】    900330
【裁判案由】    妨害自由等
【裁判全文】
臺灣臺南地方法院刑事判決                              九十年度訴字第四六號
    公  訴  人  臺灣台南地方法院檢察署檢察官
    被      告  乙○○
                張文獻
右列被告因妨害自由等案件，經檢察官提起公訴 (八十九年度營偵字第一二七九號 )
，本院判決如左：
    主  文
乙○○共同以強暴使人行無義務之事，未遂，處有期徒刑肆月，如易科罰金，以參佰
元折算壹日。
張文獻部分公訴不受理。
    事  實
一、乙○○於民國八十四年間因與甲○○有財務糾紛而生有間隙，乙○○並持有甲○
    ○所簽發未載發票日，面額分別為新台幣（下同）一百三十萬元、五十萬元之支
    票二紙。嗣於八十九年九月三日晚間十時三十分許，乙○○與其女婿洪文村及不
    詳姓名成年男子數人共至台南縣東山鄉聖賢村北勢寮一之二二號甲○○住所催討
    債務未果，詎乙○○竟憤而與同行之不詳姓名成年男子三人基於共同之犯意聯絡
    ，由該三名不詳姓名之男子以強暴方式強抓住甲○○雙手及衣領，欲使甲○○行
    無義務之事而著手要將之拖至屋外，幸甲○○以雙手緊抓住桌角始未遭拖出，致
    未得逞。
二、案經甲○○訴由台南縣警察局白河分局報請臺灣台南地方法院檢察署檢察官偵查
    起訴。
    理  由
甲、被告乙○○部分：
一、訊據被告乙○○固坦承有於右揭時、地與不詳姓名成年男子數人共至告訴人甲○
    ○住所對之催討債務，並自承其與告訴人甲○○因討債未果而有互推及拉扯之事
    實不諱，惟矢口否認有何犯行，辯稱：當天與伊同行之人並沒有要將告訴人拖出
    屋外云云。經查，右揭事實迭據告訴人甲○○於警、偵訊及本院審理中指訴歷歷
    並前後一致，且經公訴人於偵查中隔離訊問在場目擊證人即告訴人配偶楊來春，
    所證述情節核與告訴人指訴相符，並有告訴人於八十九年九月四日警訊所攝身著
    遭強抓受損上衣之照片二幀附卷可稽，而告訴人於偵查中復提出該上衣，經公訴
    人當庭勘驗前後衣領處確各有數公分撕裂痕，且前領右側有約數公分之撕裂孔等
    情無訛，並經載明於訊問筆錄可稽（見偵訊卷第十八頁反面），參核被告自承與
    告訴人因討債未果而有互推及拉扯之行為，且於偵查中復自承：伊有拉告訴人衣
    服要其出去說等語（參偵訊卷第十八頁）；於警訊中亦供稱：伊有隨手拉住告訴
    人衣領並說你愛死就到外面來等語明確（參警訊卷第九頁反面），況該三名不詳
    姓名成年男子又係由被告夥同至告訴人住處為其討債等情以觀，衡情被告與該三
    名男子因一時情急失控而有出手要將告訴人強拖出屋外之行為，亦與常情無違！
    雖在場證人即被告乙○○女婿洪文村於偵查中證稱：被告乙○○只是撥一下告訴
    人衣領，未見有何破損，同行另三名友人均在泡茶云云，惟其就告訴人上衣受損
    陳述經與前開調查不符，且就同行三名不詳姓名成年男子身分，與被告乙○○於
    警訊中供述係其甥兒等人之情節亦不符，該等證詞應係迴護之詞，尚難採信。綜
    上等情相互勾稽以觀，本件事證已臻明確，被告犯行應堪認定。
二、按刑法第三百零二條妨害自由罪之成立，除客觀上有剝奪他人行動自由之行為外
    ，並須主觀上有剝奪他人行動自由之犯意，始為相當，且構成要件之行為要素均
    有其定型，刑法第三百零二條第一項係以「私行拘禁」為例示，則同項所稱「以
    其他非法方法剝奪人之行動自由」自須與「私行拘禁」相類始足相當。查被告與
    該三名不詳姓名之男子係要將告訴人強拖出屋外，且告訴人亦供稱：「（問：當
    天被告與其他人是在現場將你挾持不讓你進出或是要將你拖出屋外？）當天被告
    與其他夥同的人是要將我拖出屋外，並不是在現場挾持我並限制我行動，不讓我
    進出」等語明確（見本院九十年三月十六日審判筆錄），則被告與該三名不詳姓
    名之男子共同欲將告訴人強拖屋外之行為，與「私行拘禁」並不相類，縱告訴人
    身體有為被告等人持續挾持十餘分鐘，但此僅係被告等人實施強制行為之附隨現
    象，難認被告等人有利用該「挾持」拘禁告訴人之認識與意欲，被告等人係意在
    使告訴人行離開屋內之無義務之事，尚乏剝奪告訴人行動自由之犯意，應堪認定
    。核被告乙○○所為係犯刑法第三百零四條第一項、第二項之強制未遂罪，公訴
    意旨認應依同法第三百零二條第一項妨害自由罪處斷，尚有未洽，惟起訴事實相
    同，爰依法變更起訴法條，併予敘明。被告與不詳姓名成年男子三人間，有犯意
    聯絡及行為分擔，為共同正犯。被告己著手強制行為之實施而不遂，為未遂犯，
    爰依刑法第二十六條前段之規定，按既遂犯之刑度減輕其刑。爰審酌被告之品性
    、犯罪之動機、目的、手段、犯罪後猶未坦認犯行難見悔意等一切情狀，量處如
    主文所示之刑，並諭知易科罰金之折算標準，以資懲儆。
乙、被告張文獻部分：
一、公訴意旨略以：被告張文獻於八十九年三月三日受乙○○委託向甲○○追討前揭
    債務，多次與甲○○相約未果，八十九年四月五日下午十五時許，再度與甲○○
    相約在台南縣東山鄉○○村○○○街甲○○工地事務所，因又未見甲○○，張文
    獻遂基於毀損之故意，憤而持磚塊砸毀甲○○所使用事務所門窗玻璃八塊，致令
    不堪用，足生損害於甲○○，因認被告張文獻涉有刑法第三百五十四條毀損器物
    罪嫌等語。
二、按告訴乃論之罪，告訴人於第一審辯論終結前得撤回其告訴，又告訴經撤回者，
    應諭知不受理之判決，刑事訴訟法第二百三十八條第一項、第三百零三條第三款
    分別定有明文。
三、查本件告訴人甲○○告訴被告張文獻毀損案件，起訴書認係觸犯刑法第三百五十
    四條之罪，依同法第三百五十七條之規定，須告訴乃論。茲據告訴人甲○○於本
    院九十年三月十六日審理時當庭以言詞撤回告訴，有本院九十年三月十六日審判
    筆錄可稽，依照首開說明，本件就被告張文獻部分，應為諭知不受理之判決。
據上論斷，應依刑事訴訟法第二百九十九條第一項前段、第三百條、第三百零三條第
三款，刑法第二十八條、第三百零四條第一項、第二項、第二十六條前段、第四十一
條第一項前段，罰金罰鍰提高標準條例第一條前段、第二條，判決如主文。
本案經檢察官曾昭愷到庭執行職務
中      華      民      國      九十      年      三      月    三十    日
                                  臺灣臺南地方法院刑事第二庭
                                          法  官  張  瑛  宗
右正本證明與原本無異。
如不服本判決，應於判決送達後十日內，向本院提出上訴狀。
                                          書記官  盧  立  勇
中      華      民      國      九十      年      三      月    三十    日
附錄法條
刑法第三百零四條
以強暴、脅迫使人行無義務之事或妨害人行使權利者，處三年以下有期徒刑、拘役或
三百元以下罰金。
前項之未遂犯罰之。


司法院資訊處製作；財團法人民間司法改革基金會備份。
